臺灣板橋地方法院交通事件裁定　　　　　　　　　　九十三年度交聲字第八六九號
　　原處分機關　交通部公路總局臺北區監理所
　　異　議　人
　　即受處分人　甲○○
右列受處分人因違反道路交通管理處罰條例案件，對交通部公路總局臺北區監理所於
民國九十三年七月七日，以北監營字第裁四０─ＡＣＵ五四八九八五號所為之裁決處
分（原舉發案號：臺北市政府警察局北市警交大字第ＡＣＵ五四八九八五號），聲明
異議，本院裁定如左：
    主  文
原處分撤銷。
甲○○汽車駕駛人，駕駛汽車有違反道路交通管理處罰條例之行為，經交通勤務警察
制止時，拒絕停車接受稽查而逃逸，處罰鍰新臺幣仟元，並記違規點數壹點。
    理  由
一、原處分意旨以：異議人即受處分人甲○○於民國九十三年五月十七日十二時許，
    駕駛車號０七二─ＬＸ號營業小客車，行經臺北市○○○路○段遠東飯店前之設
    有禁止臨時停車標線處所，因臨時停車違規，經警要求異議人出示證件以接受稽
    查，惟異議人拒絕之，並逕行駕車離去，嗣為警就上揭「違規拒絕出示證件接受
    稽查」違規部分掣單逕行舉發，乃依道路交通管理處罰條例第六十條第一項之規
    定，裁處異議人罰鍰新臺幣三千元。
二、異議意旨略以：異議人當時駕車行經警員稽查地點時，係以緩慢車速前進以觀察
    路邊是否有乘客招停，此時警員出現，異議人便識相的將車駛向並緊靠慢車道之
    內側行駛，當前行約二十公尺時，卻於內側車道為警強行攔下，這時異議人客氣
    的詢以何事，詎警員卻告知異議人方才有違規臨停攬客之情，異議人當下便極力
    否認有違規，並對警員質疑若有違規臨停，何以警員攔停之處會是在車道上，於
    是雙方就是否有違規臨停一事釁起爭端，嗣後竟遭警員羅織事實而掣單逕行舉發
    ，爰聲明異議，請求撤銷原處分云云。
三、按汽車駕駛人，駕駛汽車有違反本條例之行為，經交通勤務警察或依法令執行交
    通稽查任務人員制止時，不聽制止或拒絕停車接受稽查而逃逸者，除按各該條規
    定處罰外，處新臺幣三千元以上六千元以下罰鍰，並記違規點數一點，道路交通
    管理處罰條例第六十條第一項、第六十三條第一項第一款分別定有明文。
四、訊據異議人固坦承確曾於九十三年五月十七日十二時許，駕駛車號０七二─ＬＸ
    號營業小客車行經臺北市○○○路○段之遠東飯店前，惟當庭猶執前詞置辯。經
    查，異議人於前揭時、地，駕駛車號０七二─ＬＸ號營業小客車於紅線路段臨時
    停車違規，經警要求異議人出示證件接受稽查，惟異議人拒絕之，並逕行駕車離
    去之事實，業經證人即舉發本件交通違規事件之警員陳炳吾於本院調查時到庭結
    證稱：「（問：當時情形？）我接到勤務中心的通報，說在遠東飯店西面靠近敦
    化南路二段處有多部計程車在紅線違規臨時停車攬客，當天總共有十幾部計程車
    ，經我告發的總共有五部，異議人的車是第四部，我告發完前三部車子後，我走
    到異議人的車子旁邊，當時異議人正準備要走，但我跟他說你在那邊已經停了一
    段時間了，而且當時我是已經告發三部車子，也是同樣都是紅線違規停車攬客，
    異議人在我告發前面三部車之時，都一直待在那個地方，所以我開完第三部車子
    就走到他停車的地方請他出示證件，但異議人不出示證件，並且將車子起步，往
    前移動到他們計程車排班的地方，我就跟過去告訴他如果你不出示證件接受稽查
    的話，我將逕行舉發並把紅單寄給他，異議人還是繼續排班，並沒有配合我稽查
    ，因為我沒有他的資料，所以我是回到所裡才逕行舉發，在異議人沒有配合後，
    因為還有其他的違規車輛，所以我就繞回到異議人原來違規的地方再去稽查第五
    部違規車輛。後來我回到所裡查詢車籍資料比對我在現場紀錄的車號、車型沒有
    錯誤後才開異議人的違規通知單。（問：你確定當時異議人的車輛是在違規地點
    已經停了一段時間？）是的。因為當時我已經告發了前三部車，且我告發的時候
    是面向他們的車子，所以我確定異議人的車輛已經停了一段時間，另外只要當時
    有離開的我都不會去追著去把他們攔下來，而且當時也確實有幾部車有離開，沒
    有被我開罰單。（問：從你在違規地點一開始請異議人出示證件到最後異議人都
    沒有配合提出？）是的。」……，「（問：有何意見補充？）如果以當時紅線臨
    停情形觀之，多部計程車是一部接一部的排成一排，而我所謂異議人的車子是第
    四部是指說我開完第三部車子的時候，異議人都還沒有離開的意思，所以我才會
    走到異議人的車子旁請異議人出示證件，這是第一次請異議人出示證件，異議人
    後面的車子有些看到我在告發，他們就主動離開。（問：有無停在異議人前面的
    車子看到你在告發，就主動離開？）有。因為我只有一個人，所以我是一部一部
    的告發，異議人是在我告發前三部車之後還停在原處，所以我才走過去，此時異
    議人才作勢要起步，車子也已經有移動了，但是因為異議人停車的時間已經超過
    了一般上、下客的時間很多了，所以我才把異議人攔下來。」：：：：，「（問
    ：意見？）我是在異議人起步離開之後，騎機車到他們排班的場所才又第二次請
    他出示證件，但異議人不理我，那時候我告訴他說如果不配合的話，是違反我們
    交通稽查的規定，我還是可以逕行舉發，他還是不理我就把車窗搖上。：：：：
    」等語綦詳（見九十三年九月十日訊問筆錄）。參酌證人陳炳吾對於現場目擊異
    議人駕車違規臨時停車及異議人拒絕出示證件接受稽查之過程已詳述如前，並衡
    以證人陳炳吾與異議人素不相識，且無仇怨，亦應無甘冒自身觸犯偽證罪之風險
    而設詞誣攀異議人之理，故證人前開證言，誠為平允可信。再者，徵諸交通警員
    掣單舉發違反道路交通管理處罰條例所列之違規事實，本質上為行政處分，係公
    務員基於職務上權力，依法就特定之具體事件所為具有公法上效果之單方行政行
    為，基於公務員為公法上行為具有公信力之原則，該行政處分當可被推定為真正
    ，其據以依法處分之事實認定亦為真正無誤，此與民事訴訴法第三百五十五條第
    一項規定：「文書，依其程式及意旨得認作公文書者，推定為真正」之情形相同
    ，本此公信原則，立法者以道路交通管理處罰條例第九十二條第三項之授權，賦
    予行政機關訂定違反道路交通管理事件統一裁罰基準及處理細則，使執勤警員得
    當機處分，以達其維護交通秩序、安全之行政目的。從而，本院經查既無任何證
    據足資證明警員有捏造事實違法取締之情事，則其本於維護交通秩序、安全職責
    所為之舉發，自應受到合法、正確之推定。此外，並有臺北市政府警察局北市警
    交大字第ＡＣＵ五四八九八五號舉發違反道路交通管理事件通知單、臺北市政府
    警察局大安分局受理各類案件紀錄表、執勤紀錄表影本各一紙、臺北市政府警察
    局大安分局九十三年六月二十四日北市警安分交字第０九三六二七八八一００號
    書函影本一份在卷足憑，本件違規事證已臻明確，前開異議人因駕車於設有禁止
    臨時停車標線處所臨時停車違規，經交通勤務警察制止時，拒絕停車接受稽查而
    逃逸之違規事實堪以認定，異議人上開空言辯解，委不足採。
五、末者，原處分機關以異議人有「違反道路交通管理處罰條例之行為，因不服稽查
    而逃逸」之違規事實而為前揭之處分，固非無見，惟按汽車駕駛人有違反道路交
    通管理處罰條例第六十條第一項者，除依原條款處罰鍰外，並記違規點數一點，
    道路交通管理處罰條例第六十三條第一項第一款定有明文，乃原處分機關就此違
    規事實，竟漏未為「並記汽車駕駛人違規點數一點」之處分，顯有未當之處。綜
    上所述，異議人執前情聲明異議固無理由，惟原處分既有可議之處，如上所述，
    自應由本院將原處分撤銷，另為適法之處分，如主文第二項所示，以期適法。
據上論斷，依道路交通案件處理辦法第二十條前段，裁定如主文。
中　　　華　　　民　　　國　　九十三　　年　　 十一 　　月　　　一　　　日
                                      臺灣板橋地方法院交通法庭
                                          法　官  黃　若　美
右正本證明與原本無異。
如不服本裁定，應於裁定送達後五日內向本院提出抗告狀。
                                          書記官  曹　秋　冬
中　　　華　　　民　　　國　　九十三　　年　　 十一 　　月　　　三　　　日
